【裁判字號】    90,自,277
【裁判日期】    901029
【裁判案由】    背信
【裁判全文】
臺灣板橋地方法院刑事裁定                            九十年度自字第二七七號
    自  訴  人  乙○○○○國際美容股份有限公司
    代  表  人  賴健平
    自訴代理人  曹蕙菁
    被      告  甲○○
右列被告因背信案件，經自訴人提起自訴，本院裁定如左：
    主  文
自訴駁回。
    理  由
壹、自訴意旨略以：被告甲○○於任職自訴人公司期間，擔任自訴人公司蘆洲分公司
    「美容師」，於任職期間，利用職務之便，經營自己之業務，向自訴人公司之顧
    客私下推銷販售非自訴人公司所代理之同類產品，從中賺取佣金差價，於約定在
    分公司取貨之際，為分公司同仁發現，被告甲○○並寫下自白書承認其所作所為
    ，其此行徑破壞自訴人公司與被告間之信任關係，違反公司規定，影響公司形象
    及正常營運甚鉅，被告為他人處理事務，卻圖謀自己之利益而為違自己任務之行
    為，造成自訴人公司營業上之損失，因認被告涉刑法第三百四十二條之背信犯嫌
    。
貳、按犯罪事實應依證據認定之，無證據不得推定其犯罪事實，又法院或受命推事於
    自訴案件第一次審判期日前訊問及調查結果，如認為案件有刑事訴訟法第二百五
    十二條至第二百五十四條之情形者，得以裁定駁回其自訴，同法一百五十四條、
    第三百二十六條第三項定有明文。次按告〔自〕訴人之告〔自〕訴係以使被告受
    刑事訴追為目的，是其指訴是否與事實相符，仍應調查其他證據以資審認〔五十
    二年台上字第一三００號判例〕。又認定犯罪事實應憑積極證據，倘積極證據不
    足以為不利於被告事實之認定時，即應為有利被告之認定，更不必有何有利之證
    據，最高法院三十年上字第八一六號著有判例，所謂「積極證據足以為不利被告
    事實之認定」，依據同院七十六年臺上字第四九八六號判例意旨，係指據為訴訟
    上證明之全盤證據資料，在客觀上以達於通常一般之人均不致於有所懷疑，而得
    確信被告確曾犯罪之程度；若未達到此一程度，而有合理懷疑之存在時，即無從
    為被告有罪之確信；自訴人認被告涉前開犯嫌，係以自訴被害情節暨提出『被告
    甲○○之自白書』影本壹件為據。
參、訊據被告甲○○，供稱：「我有載至〔在自〕訴人公司蘆洲分公司服務，我的職
    務是幫客人做臉、按摩，我的職務沒有推銷產品，是之前的學姐有做，他去別的
    分店，所以跟我說他有客人會要產品。」、「有〔公司有規定不能推銷別家產品
    〕」、「〔前開自白書〕是的〔是被告所寫〕，是公司叫我寫的，說如果不寫要
    告我，我才寫的，那〔指自訴意旨所稱他公司產品〕不是我賣的，是客人跟我學
    姐作交易的。」、「價錢都是學姐跟客人講的。」〔參見本院九十年九月六日訊
    問筆錄〕、「我不知犯何罪。」、「公司只有聽店長講，都沒有問我。」、「沒
    有〔推銷他公司商品〕是我學姐在賣的。」、「我職務上沒有推銷公司產品的業
    務。」〔參見本院九十年十月三日訊問筆錄〕等。
肆、查：
    一、按「背信罪之成立，以處理他人事務之人，有圖自己或第三人得不法利益，
        或圖加損害於本人之意思，而故為違背其任務之行為為要件，如僅因處理事
        務怠於注意，致其事務生不良之影響，則為處理事務之過失問題，既非故意
        為違背任務之行為，自不負若何罪責。」，最高法院著有二十二年上字第三
        五三七號判例足參。
    二、查自訴人提出之『被告甲○○之自白書』載「我或許不知道些事的嚴重性，
        但或許因為聽了『學姐』的交待，我覺得他〔指其學姐〕這樣交待我〔對〕
        他的客人，我就這樣做，客人也知道還要經過學姐才能這樣，我也知道他〔
        指其學姐〕的東西會送至店裡〔指自訴人公司蘆洲分公司〕，再由我轉交，
        ... 我真的是無心這樣做的，... ，我自己都不知道該如何是好，我只是聽
        了『學姐的交待』，照他〔指其學姐〕這樣做，我真的不知道會這樣，...
        」，此有自訴人提出之『被告甲○○之自白書』可按。析被告『自白書』載
        述之意旨，係指其根本『無』背信之『故意』，僅係將其學姐遞送與客人之
        物品『轉交』與客人，乃依囑遵辦，無從據據上開『自白書』認自訴人指訴
        被告背信前情與事實相符。被告『自白書』載述上情，充其量僅係處理事之
        過失，既非故意為違背任務之行為，自不負若何罪責。
    三、自訴人之代理人曹蕙菁於本院訊問時訴稱：「法定推銷職務只能由公司顧問
        、公關、店長執行而已，被告沒有這個職權，卻去做推銷。」等〔參見本院
        九十年九月六日訊問筆錄〕，惟被告否認推銷他公司商品，辯稱：「那〔指
        自訴意旨所稱他公司產品〕不是我賣的，是客人跟我學姐作交易的。」、「
        價錢都是學姐跟客人講的。」〔參見本院九十年九月六日訊問筆錄〕、「我
        不知犯何罪。」、「公司只有聽店長講，都沒有問我。」、「沒有〔推銷他
        公司商品〕是我學姐在賣的。」〔參見本院九十年十月三日訊問筆錄〕等，
        自訴人復未舉證證明被告究於何時、何地，推銷何公司之何種商品？取價若
        干？銷與那位客人？被告獲何項不法利益？等舉證以實其說，自不能但憑自
        訴人片面指訴入被告於罪。
    四、此外，復查無其他積極確切之事證證明被告確有自訴人指訴之侵占犯嫌，案
        件有刑事訴訟法第二百五十二條第十款之情形，按諸前述，自應駁回其自訴
        。
據上論斷，應依刑事訴訟法第三百二十六條第三項，裁定如主文。
中      華      民      國      九十      年      十      月    二十九  日
                              臺灣板橋地方法院刑事第五庭
                                  法  官    陳福來
右正本證明與原本無異。
如不服本裁定應於送達後五日內向本院提出抗告狀。
                                  書記官    陳春銘
中      華      民      國      九十      年      十      月    二十九  日


司法院資訊處製作；財團法人民間司法改革基金會備份。
